【裁判字號】    90,抗,867
【裁判日期】    901220
【裁判案由】    詐欺
【裁判全文】
臺灣高等法院臺中分院刑事裁定                       九十年度抗字第八六七號
    抗  告  人
    即自 訴 人  甲○○
    被      告  乙○○
右抗告人因自訴被告詐欺案件，不服臺灣臺中地方法院中華民國九十年十一月十九日
第一審所為裁定（九十年度自字第五四四號），提起抗告，本院裁定如左：
      主  文
抗告駁回。
      理  由
一、本件自訴意旨略以：被告乙○○於民國九十年三月廿六日至九十年七月三日，向
    抗告人即自訴人甲○○（以下簡稱自訴人）所經營之大林油漆店購買油漆材料，
    共新台幣（下同）六萬五千五百七十元，向自訴人佯稱：俟其哥哥蔡維經自外國
    回來時，會開支票給伊兌現等語，使自訴人先行交付油漆予被告，詎被告於九十
    年七月十三日竟向別家購買油漆，並簽發蔡維經的票給他人，自訴人於九十年七
    月十七日及二十一日前往詢問，被告竟稱：蔡維經尚未回來等語，拒不付款，至
    此自訴人始知受騙。因認被告涉犯刑法第三百三十九條第一項之詐欺取財罪嫌。
二、按犯罪事實應依證據認定之，無證據不得推定其犯罪事實；法院或受命法官於自
    訴案件第一次審判期日前訊問自訴人、被告及蒐集或調查證據結果，如認為案件
    有刑事訴訟法第二百五十二條至第二百五十四條之情形者，得以裁定駁回自訴，
    刑事訴訟法第一百五十四條、第三百二十六條第三項定有明文；又刑法第三百三
    十九條第一項詐欺罪之成立，以意圖為自己或第三人不法所有，以詐術使人將本
    人或第三人之物交付為要件，所謂以詐術使人交付，必須被詐欺人因其詐術而陷
    於錯誤，若其所用方法，不能認為詐術，亦不致使人陷於錯誤，即不構成該罪，
    最高法院四十六年臺上字第二六０號判例可資參照。
三、原審法院訊據被告固不諱言確有向自訴人購買油漆等情，惟堅決否認有何詐欺之
    犯行，辯稱：自訴人賣給伊的油漆有問題，於驗收時無法通過，還沒有辦法請款
    ，而伊本身沒票，要借伊哥哥蔡維經的票等語。經查，自訴人於原審調查時自承
    ：伊賣給被告油漆一年多了，之前的帳都有算清楚，只有這一次沒有付錢給伊，
    被告所買的油漆確實有去做工程，伊也有開發票給被告至台中醫院請款，但被告
    與台中醫院的合約說要用油性的油漆，被告自己用水性的油漆，不合格與伊賣油
    漆無關等語，足見自訴人於賣油漆給被告，應係基於往常之生意往來，並非受騙
    ，而且被告亦確有將之使用於其所承包的工程上，被告並未使用詐術甚明，至於
    其後因工程驗收不合格，而無法請款，致被告無法如期支付貨款，亦僅屬債務不
    履行之問題，尚難認被告有何施用詐術致使自訴人陷於錯誤而交付財物情事，本
    件應屬民事債務糾紛至明。是原審以自訴人所舉證據不足以證明被告涉犯詐欺取
    財罪責，且復查無其他積極證據足認被告有此犯行，因認被告罪嫌尚屬不足，依
    首開說明，裁定駁回自訴。原審裁定認事用法核無違誤。自訴人仍執陳詞，以被
    告涉犯詐欺罪嫌明確為由，提起抗告，指摘原審裁定不當，顯無理由，應予駁回
    。
三、據上論結，應依刑事訴訟法第四百十二條，裁定如主文。
中      華      民      國      九十       年    十二     月    二十    日
                                臺灣高等法院臺中分院刑事第十庭
                                      審判長法  官  林  照  明
                                            法  官  盧  江  陽
                                            法  官  蔡  名  曜
右正本證明與原本無異。
不得抗告。
                                            書記官  許  哲  禎
中      華      民      國      九十       年    十二     月   二十一   日
                                                                        Ｒ


司法院資訊處製作；財團法人民間司法改革基金會備份。
